臺灣嘉義地方法院民事判決              100年度訴字第462號
原      告  蘇佳和
訴訟代理人  蔡碧仲律師
複  代理人  江昱勳
被      告  洪金山已於民國7.
            洪煌彬兼洪金山之.
上一人
訴訟代理人  蕭瑞玉
被      告  洪煌義（兼洪金山之繼承人）
            洪煌忠（兼洪金山之繼承人）
            洪月華（兼洪金山之繼承人）
            洪月琴（兼洪金山之繼承人）
            洪月秀（兼洪金山之繼承人）
            蘇蓮子
            林蘇夏子
                        段420號
            蘇季春
            蘇秋雪
            林蘇幸子
            吳蘇清琴
            蘇世謙
                        之28
            蘇士哲
兼上二人
訴訟代理人  蘇杏文
被      告  蘇海泉
            蘇威成（原名：蘇威誠）
            蘇裕發
            蘇威吉
            黃色
            蘇淑汝
            蘇杏如
                        之28
            蘇弘子
            蘇彥霖（原名：蘇逸源)
兼上一人
訴訟代理人  蘇彥州
                        號
被      告  蘇君杰
            蘇伶玫
上一人
訴訟代理人  張碧英
被      告  洪嘉隆
            洪佩珍
                        弄3號4樓
            洪佩玲
            蘇建浩
                        樓
受告知人    劉陳褒
上一人代理人劉宗翰
受告知人    歐陽德（原名歐陽毅）
上列當事人間分割共有物事件，本院判決如下：
    主  文
原告之訴駁回。
訴訟費用由原告負擔。
    事實及理由
一、原告起訴主張：緣坐落於嘉義市○段○○段第215 地號、第
    236 之1 地號、第240 地號、第241 地號、第267 地號，地
    目建等5 筆土地（下稱系爭5 筆土地），為原告與被告所共
    有。系爭5 筆土地並無法令規定或契約約定不得分割情事，
    ，因兩造不能協議分割，乃依法訴請裁判分割。並聲明：(一)
    兩造共有之嘉義市○段○○段第215 地號、第236 之1 地號
    、第240 地號、第241 地號、第267 地號等5 筆土地應予變
    價分割，並就賣得價金，按兩造原持分比例予以分配、(二)訴
    訟費用由被告負擔。
二、按有權利能力者，有當事人能力；原告之訴，有下列各款情
    形之一，法院應以裁定駁回之。但其情形可以補正者，審判
    長應定期間先命補正：三、原告或被告無當事人能力者，為
    民事訴訟法第40條第1 項、第249 條第1 項第3 款所明文規
    定。又，當事人適格，指當事人就特定訴訟標的，有實施訴
    訟之權能而言，此項權能之有無，應依當事人與特定訴訟標
    的之關係定之。而共有物之分割，於共有人有法律上之利害
    關係，必須共有人全體為之，故請求分割共有物之訴，屬於
    民事訴訟法第56條第1 項所謂訴訟標的對於共同訴訟之各人
    必須合一確定者，自須以同意分割之人為原告，以不同意分
    割之人為被告，其訴訟當事人始為適格。（參照最高法院59
    年台上字第2639號、54年台上字第1945號判決）。是分割共
    有物之訴係屬必要共同訴訟，須共有人全體均參與訴訟，其
    當事人之適格始無欠缺，如有遺漏，法院無從命補正，應以
    原告之訴為無理由而判決駁回之。又關於當事人適格與否，
    為法院應依職權調查之事項，無論訴訟進行程度如何，均應
    隨時依職權調查之，最高法院85年度台上第905 號判決意旨
    可資參照。
三、本件原告主張之事實，固據提出土地登記謄本、戶籍謄本等
    為證。惟查，依原告所提附於本院卷第40至73頁被告等人之
    戶籍謄本，被告洪金山已於起訴前之77年5 月24日死亡，於
    100 年7 月12日本件事件繫屬時（見本院卷第4 頁收文戳章
    ）已無當事人能力。經本院於100 年8 月25日調解時當庭曉
    諭及裁定命原告於裁定送達後10日內，查明被告洪金山法定
    繼承人之繼承情形，提具相關資料補正洪金山之繼承人，該
    裁定經原告在100 年8 月29日收受（見本院卷附送達回證）
    ，原告卻僅以100 年9 月7 日民事陳報狀聲明由洪金山之繼
    承人兼本件被告洪煌彬、洪煌義、洪煌忠、洪月華、洪月琴
    、洪月秀等6 人為洪金山承受訴訟；然依原告前開提出之戶
    籍謄本可知：洪煌彬、洪煌義、洪煌忠分別為洪金山之長男
    、五男、六男，亦即，洪金山應尚有次男、三男、四男（姓
    名、年籍不詳）為其繼承人，卻未據原告併列為繼承人，又
    未釋明其等是否有拋棄繼承或已死亡等事由，即逕以洪煌彬
    、洪煌義、洪煌忠、洪月華（長女）、洪月琴（次女）、洪
    月秀（三女）為洪金山之繼承人，於當事人之適格顯有欠缺
    ，揆諸首揭說明，爰不經言詞辯論，逕以判決駁回之。
四、據上論結，本件原告之訴為無理由，依民事訴訟法第78條，
    判決如主文。
中    華    民    國   100    年    9     月    19    日
                  民二庭法  官  陳思睿
以上正本係照原本作成。
如對本判決上訴須於判決送達後20日內向本院提出上訴狀。
如委任律師提起上訴者，應一併繳納上訴審裁判費。
中    華    民    國   100    年    9     月    19    日
                        書記官  張富